【裁判字號】    97,交聲,519
【裁判日期】    980218
【裁判案由】    違反道路交通管理處罰條例聲明異議
【裁判全文】
臺灣新竹地方法院交通事件裁定         97年度交聲字第519號
    原處分機關    交通部公路總局新竹區監理所新竹市監理站
    異  議  人
    即受處分人  甲○○
上列異議人即受處分人因違反道路交通管理處罰條例案件，對於
交通部公路總局新竹區監理所新竹市監理站97年9月30日竹監新
四字第裁51-E00000000號違反道路交通管理事件裁決書所為之裁
決處分，聲明異議，本院裁定如下：
    主    文
原處分撤銷。
甲○○汽車駕駛人，行經有燈光號誌管制之交岔路口闖紅燈，處
罰鍰新臺幣伍仟肆佰元，並記違規點數點。
    理    由
一、按汽車駕駛人駕駛汽車，應遵守道路交通標誌、標線、號誌
    之指示，道路交通安全規則第90條定有明文，而道路交通標
    誌標線號誌設置規則第206條第5款第1目規定「圓形紅燈」
    之行車管制號誌，係表示禁止車輛通行，不得超越停止線或
    進入路口。如汽車駕駛人行經有燈光號誌管制之交岔路口闖
    紅燈者，處新臺幣（下同）1,800元以上5,400元以下罰鍰，
    並予記違規點數3點，道路交通管理處罰條例第53條第1項、
    第63條第1項第3款亦定有明文。
二、原處分意旨略以：異議人即受處分人甲○○於民國97年1月
    18日下午7時13分許，駕駛車號2386-HN號自小客車，行經新
    竹市○○路、東華路口，有「駕車行經有燈光號誌管制之交
    岔路口闖紅燈」之違規事由，經新竹市警察局交通隊警員依
    據採證照片，填製竹市警交字第E00000000號舉發違反道路
    交通管理事件通知單（下稱舉發通知單），逕行舉發異議人
    違反道路交通管理處罰條例第53條第1項規定。異議人未於
    應到案日期前繳納罰鍰，嗣經原處分機關於97年9月30日竹
    監新四字第裁51-E00000000號裁決書（下稱裁決書），依道
    路交通管理處罰條例第53條第1項之規定，裁處聲明異議人
    罰鍰新臺幣（下同）5千4百元，再經異議人向原處分機關提
    出申訴，經原處分機關函請舉發單位調查結果，仍認異議人
    確有前述違規行為等語。
三、聲明異議意旨略以：本件異議人直至97年11月3日下午，在
    新竹市警察局看到違規照片，得以確認97年1月18日違規之
    事實，異議人願意接受交通違規之第一次裁罰，但對於未收
    到舉發通知單、舉證照片，不知道違規案件成立而逾期遭受
    高額罰緩之事實，依法聲明異議。
四、經查：
（一）異議人於97年1月18日下午7時13分許，駕駛車號2386-HN
      號自小客車，行經新竹市○○路、東華路口，有「駕車行
      經有燈光號誌管制之交岔路口闖紅燈」之違規事由，為警
      以以採證照片舉發之事實，此為異議人所不爭執，並有採
      證照片1幀在卷可憑，堪認屬實。
（二）對於本件舉發通知書之送達是否合法之疑義，經查：
    １、(1)按處理違反道路交通管理事件，有關文書送達之規定
        ，依行政程序法之規定，違反道路交通管理事件統一裁
        罰基準及處理細則第5條定有明文。(2)而送達由郵政機
        關送達者，以一般郵遞方式為之，以郵務人員為送達人
        ，並準用依民事訴訟法施行法第3條訂定之郵政機關送
        達訴訟文書實施辦法；又郵政機關為送達時，不能依行
        政程序法第72、73條規定為送達者，得將文書寄存於送
        達地之郵政機關，並作送達通知書兩份，1份黏貼於應
        受送達人住居所、事務所、營業所或其就業處所門首，
        另1份交由鄰居轉交或置於該送達處所信箱或其他適當
        位置，以為送達，依行政程序法第68、74條分別定有明
        文。
    ２、本件舉發通知單於97年2月27日，經郵務人員向異議人
        之戶籍地兼居住地「新竹市○○區○○街35巷8號7樓」
        投遞時，因無法依行政程序法第72、73條規定為送達，
        而於同日將舉發通知單寄存在武昌郵局，並作送達通知
        書2份，1份黏貼於「新竹市○○區○○街35巷8號7樓」
        之門首，另1份置於該受送達處所信箱或其他適當位置
        ，以為送達等情，有新竹市警察局送達證書1份在卷可
        查，是認上開之送達程序，於法相合，足認舉發通知單
        已於97年2月27日合法送達予異議人。
五、綜上所述，異議人確於上揭時地駕駛上開自小客車在前述交
    岔路口闖紅燈，原處分機關依道路交通管理處罰條例第53條
    第1項之規定，裁處異議人罰鍰5千4百元，尚非無據。惟查
    原處分機關疏未援引同條例第63條第1項第3款之規定，記違
    規點數3點，亦有未恰。從而，本件異議人之異議雖無理由
    ，原處分既有上開可議之處，自應由本院將原處分撤銷，另
    依道路交通管理處罰條例第53條第1項、第63條第1項第3款
    之規定，裁處異議人罰鍰5千4百元及記違規點數3點，以資
    適法。
六、據上論斷，應依道路交通案件處理辦法第20條前段，裁定如
    主文。
中    華    民    國    98    年    2     月    18    日
                  交通法庭法    官   黃美文
以上正本證明與原本無異。
如不服本裁定，應於裁定送達後5日內向本院提出抗告狀。
中    華    民    國    98    年    2     月    18    日
                          書 記 官   劉亭筠
附錄：
道路交通管理處罰條例第53條:
 汽車駕駛人，行經有燈光號誌管制之交岔路口闖紅燈者，處新
臺幣一千八百元以上五千四百元以下罰鍰。
前項紅燈右轉行為者，處新臺幣六百元以上一千八百元以下罰鍰
。
道路交通管理處罰條例第63條
汽車駕駛人有下列各款所列條款之一者，除依原條款處罰鍰外，
並予記點：
一、有第三十三條第一項、第二項、第三十八條第一項、第四十
    條、第四十五條、第四十七條第一款至第三款、第四十八條
    、第四十九條或第六十條第一項、第二項第一款、第二款情
    形之一者，各記違規點數一點。
二、有第二十九條第一項第一款至第四款、第二十九條之二第一
    項、第二項、第三十條第一項第一款、第二款情形之一者，
    各記違規點數二點。
三、有第四十三條、第五十三條或第五十四條情形之一者，各記
    違規點數三點。
依前項各條款，已受吊扣或吊銷駕駛執照處分者，不予記點。
汽車駕駛人在六個月內，違規記點共達六點以上者，吊扣駕駛執
照一個月；一年內經吊扣駕駛執照二次，再違反第一項各款所列
條款之一者，吊銷其駕駛執照。
行政程序法第68條：
送達由行政機關自行或交由郵政機關送達。
行政機關之文書依法規以電報交換、電傳文件、傳真或其他電子
文件行之者，視為自行送達。
由郵政機關送達者，以一般郵遞方式為之。但文書內容對人民權
利義務有重大影響者，應為掛號。
文書由行政機關自行送達者，以承辦人員或辦理送達事務人員為
送達人；其交郵政機關送達者，以郵務人員為送達人。
前項郵政機關之送達準用依民事訴訟法施行法第三條訂定之郵政
機關送達訴訟文書實施辦法。
行政程序法第72條：
送達，於應受送達人之住居所、事務所或營業所為之。但在行政
機關辦公處所或他處會晤應受送達人時，得於會晤處所為之。
對於機關、法人、非法人之團體之代表人或管理人為送達者，應
向其機關所在地、事務所或營業所行之。但必要時亦得於會晤之
處所或其住居所行之。
應受送達人有就業處所者，亦得向該處所為送達。
行政程序法第73條：
於應送達處所不獲會晤應受送達人時，得將文書付與有辨別事理
能力之同居人、受僱人或應送達處所之接收郵件人員。
前項規定於前項人員與應受送達人在該行政程序上利害關係相反
者，不適用之。
應受送達人或其同居人、受僱人、接收郵件人員無正當理由拒絕
收領文書時，得將文書留置於應送達處所，以為送達。
行政程序法第74條：
送達，不能依前二條規定為之者，得將文書寄存送達地之地方自
治或警察機關，並作送達通知書兩份，一份黏貼於應受送達人住
居所、事務所、營業所或其就業處所門首，另一份交由鄰居轉交
或置於該送達處所信箱或其他適當位置，以為送達。
前項情形，由郵政機關為送達者，得將文書寄存於送達地之郵政
機關。
寄存機關自收受寄存文書之日起，應保存三個月。


司法院資訊處製作；財團法人民間司法改革基金會備份。
